【裁判字號】    90,交上訴,161
【裁判日期】    901123
【裁判案由】    過失致死
【裁判全文】
臺灣高等法院刑事判決                            九十年度交上訴字第一六一號
    上  訴  人  臺灣士林地方法院檢察署檢察官
    上  訴  人
    即  被  告  甲○○
右上訴人因被告業務過失致死案件，不服臺灣士林地方法院九十年度交訴字第一三號
，中華民國九十年七月二日第一審判決（起訴案號：臺灣士林地方法院檢察署八十九
年度偵字第一０六四一號）提起上訴，本院判決如左：
    主      文
上訴駁回。
    事      實
一、甲○○曾於民國八十六年間因違反麻醉藥品管理條例案，經台灣台中地方法院判
    處有期徒刑三月，並於八十七年一月十三日執行完畢。其係安迅快遞企業社送貨
    員，為從事駕駛業務之人，於八十九年九月二十二日上午七時四十分許，駕駛車
    牌Ｔ８－１４９５號小貨車，沿台北縣汐止市○○○路○段內側車道往台北方向
    行駛，本應注意車前狀況，隨時採取必要之安全措施，而依當時情形，並無不能
    注意之情事，竟疏未注意，於行經台北縣汐止市○○○路○段二十五號前時不及
  閃避擦撞前方同向違規侵入內側車道行駛之游張雲英之自行車左側，致游張雲英
    左倒頭部撞擊小貨車之擋風玻璃右側邊緣，游張雲英經送醫急救仍因顱內出血不
    治死亡。甲○○於肇事後主動向前往現場處理之警員承認肇事，自首而接受裁判
    。
二、案經被害人游張雲英之子乙○○告訴暨台北縣警察局汐止分局報請臺灣士林地方
    法院檢察署檢察官相驗後自動檢舉偵查起訴。
    理      由
一、訊據上訴人即被告甲○○坦承於右揭時、地駕駛自用小貨車撞擊被害人游張雲英
    之事實不諱，惟辯稱：伊係行駛於快車道上，前方並無人車，係被害人騎自行車
    穿越馬路，伊發現被害人時已不及閃避云云。經查，汽車行駛時，駕駛人應注意
    車前狀況及兩車併行之間隔，並隨時採取必要之安全措施，道路交通安全規則第
    九十四條第三項定有明文。觀諸卷附道路交通事故調查報告表之事故現場圖及現
    場照片，二車肇事後小貨車停在內側車道上，自行車倒在內側車道上靠近外側車
    道之位置，被害人之撞擊點則在擋風玻璃之右側邊緣，又肇事地點之左側係安全
    島並無叉路供被害人穿越。足見小貨車係在內側車道上擦撞前方偏向內側車道行
    駛之自行車左側。而被告於肇事後自承其在擦撞被害人之前並未看到被害人，俟
    看見被害人時已來不及剎車等語。足認被告於肇事前並未注意車前狀況，隨時採
    取必要之安全措施，其與被害人違規行駛內側車道均有過失甚明。又本件交通事
    故經送台灣省臺北縣區車輛行車事故鑑定委員會鑑定結果，亦同認被害人違規行
    駛內側車道及被告未注意車前狀況，均為肇事之原因，此有該委員會九十年三月
    二十八日號函暨所附鑑定意見書函在卷可稽。又被害人游張雲英因本件車禍致顱
    內出血死亡，業經臺灣士林地方法院檢察署檢察官督同法醫師相驗明確，製有相
    驗屍體證明書、驗斷書、勘驗筆錄各在卷可憑。又被告因其過失行為致被害人死
    亡，其過失行為與被害人之死亡間，具有相當因果關係。
二、按駕車業者，駕駛公司之貨車，縱所載為人，仍屬業務上行為，最高法院七十一
    年台上字第七０九八號著有判例。本件被告甲○○係安迅快遞企業社之送貨員，
    此為被告所自承，惟其否認為從事駕駛業務之人，辯稱：伊是騎機車送快遞，Ｔ
    八一四九五號小貨車是公司送貨使用，平常是老闆使用，肇事時，伊是開Ｔ八一
    四九五號小貨車載同事上班云云（見本院卷第三十五頁），然被告甲○○於警詢
    時，已供承：我是做送快遞的，曾有以Ｔ八一四九五號貨車送貨云云（見偵查卷
    第九頁背面）。從而被告於本院所稱未駕駛小貨車執行送貨業務云云，應係卸責
    之語。參酌前揭最高法院判例，被告於肇事時，縱係只是駕駛公司貨車乘載人員
    ，仍不失為駕駛業務上之行為。
三、綜上所述，被告甲○○罪證明確，其犯行可以認定，核其所為係犯刑法第二百七
    十六條第二項之業務過失致人於死罪。又被告有事實欄所載犯罪科刑及執行情形
    ，有本院被告全國前案紀錄表在卷可按，其於五年以內再犯本件有期徒刑以上之
    罪，為累犯，應依刑法第四十七條之規定加重其刑。又被告於肇事後向前往處理
    之警員承認肇事，業據警員王懷軍、張嘉銘供明在卷。其對未發覺之罪自首並接
    受裁判，應依刑法第六十二條前段規定減輕其刑。上述加重、減輕情形，應予先
    加後減。又按行為後法律有變更者，適用裁判時之法律。但裁判前之法律有利於
    行為人者，適用最有利於行為人之法律，刑法第二條第一項定有明文。有關刑法
    第四十一條關於易科罰金之規定，業經立法院於九十年一月四日修正通過，並經
    總統於同年月十日明令公布，同年月十二日生效施行。觀諸上開修正後得易科罰
    金之規定「犯最重本刑為五年以下有期徒刑以下之刑之罪，而受六個月以下有期
    徒刑或拘役之宣告，因身體、教育、職業、家庭之關係或其他正當事由，執行顯
    有困難者，得以一元以上三元以下折算一日，易科罰金。但確因不執行所宣告之
    刑，難收矯正之效，或難以維持法秩序者，不在此限。併合處罰之數罪，均有前
    項情形，其應執行之刑逾六月者，亦同」，較修正前同條所定「犯最重本刑為三
    年以下有期徒刑以下之刑之罪，而受六月以下有期徒刑或拘役之宣告，因身體、
    教育、職業、或家庭之關係，執行顯有困難者，得以一元以上三元以下折算一日
    ，易科罰金」之內容，顯然為有利於被告。被告既係犯最重本刑為五年以下有期
    徒刑之本罪，應適用修正後刑法第四十一條第一項前段規定。原審同此事實認定
    ，依刑法第二條第一項前段、第二百七十六條第二項、第四十七條、第六十二條
    前段、第四十一條第一項前段，罰金罰鍰提高標準條例第一條前段、第二條之規
    定，審酌被告之品行、過失程度、所生危害、肇事後之態度及尚未與被害人家屬
    達成民事上和解等一切情狀，量處有期徒刑六月，並諭知如易科罰金以銀元三百
    元折算一日，其認事用法，及量刑均無不當。被告上訴意旨仍執前詞否認本件車
    禍之發生，其有過失，並辯稱伊當時非從事業務之行為云云，核無理由，應予駁
    回。公訴人循告訴人聲請意旨上訴，以原審量刑過輕。然查，本件車禍之發生，
    被害人違規行駛內側車道及被告未注意車前狀況，同為肇事之原因。而被告於肇
    事後主動向前往現場處理之員警承認肇事，自首而接受裁判，原審審酌一切情況
    量處被告有期徒刑六月，其量刑堪屬允當。從而，本件公訴人上訴，亦無理由，
    應予駁回。
據上論斷，應事訴訟法第三百六十八條，判決如主文。
本案經檢察官彭坤業到庭執行職務。
中      華      民      國     九十     年     十一     月    二十三    日
                              臺灣高等法院刑事第八庭
                                  審判長法  官  陳  祐  治
                                        法  官  楊  炳  禎
                                        法  官  沈  宜  生
右正本證明與原本無異。
如不服本判決應於收受送達後十日內向本院提出上訴書狀，其未敘述上訴之理由者並
得於提起上訴後十日內向本院補提理由書（均須按他造當事人之人數附繕本）。
                                        書記官楊  翠  明
中      華      民      國    九十      年     十一     月    二十七    日
附錄本案論罪科刑法條：
刑法第二百七十六條第二項
從事業務之人，因業務上之過失犯前項之罪者，處五年以下有期徒刑或拘役，得併科
三千元以下罰金。


司法院資訊處製作；財團法人民間司法改革基金會備份。
